【裁判字號】    89,上,746
【裁判日期】    891011
【裁判案由】    損害賠償
【裁判全文】
臺灣高等法院民事判決  八十九年度上字第七四六號
      上  訴  人    皇愷國際有限公司
      法定代理人    趙芸芬
      訴訟代理人    楊思勤律師
      複  代理人    游蕙菁律師
      被  上訴人    台灣華可貴股份有限公司
                                設台北市○○○路○段四十號七樓
      法定代理人    安藤正治  .
      訴訟代理人    賴盛星律師
右當事人間請求損害賠償事件，上訴人對於中華民國八十九年五月十二日臺灣臺北地
方法院八十八年度訴字第一四三七號第一審判決提起上訴，本院判決如左：
    主    文
上訴駁回。
第二審訴訟費用由上訴人負擔。
    事    實
甲、上訴人方面：
壹、聲明：
  一原判決關於後開不利上訴人部分廢棄。
  二被上訴人除原判決所命應給付上訴人新台幣三十六萬元外，尚應給付上訴人新台
    幣三百零六萬三千八百六十八元，並自起訴狀繕本送達翌日起至清償日止，按年
    息百分之五計算之利息。
  三上訴人願供擔保，請准宣告假執行。
  四第一、二審訴訟費用由被上訴人負擔。
貳、陳述：除與原判決記載相同者，茲引用之外，補稱：
  一上訴人於民國八十七年四月十四日與訴外人葡萄牙 G.A.S公司（下稱 G.A.S公司
    ），簽訂成衣外銷契約，約定上訴人為 G.A.S公司製作成衣二仟五百五十二件，
    並定於八十七年八月二十五日前裝船運至雙方約定之阿姆斯特丹港，上訴人與被
    上訴人交易行之有年，因此於八十七年五月十二日向被上訴人訂購製作前開衣服
    所需特定款式之拉鍊。其後被上訴人分三、四次交貨，最後係於八十七年六月十
    日上訴人於收貨後，即分批送往越南加工廠使用，惟於八十七年八月十九日進行
    製衣流程之後階段時竟發現被上訴人所交付之拉鍊，並未全數交齊，且其尺寸、
    顏色與訂單內容不符，根本無法使用，致上訴人委託在越南之成衣加工廠無法繼
    續進行加工、製造，上訴人於八十七年八月十九日獲悉後，即通知被上訴人補正
    ，並且積極尋求其他管道以取得缺貨部份拉鍊，並趕工製造，但仍無法於約定之
    八十七年八月二十五日將 G.A.S公司所訂購之衣服裝船，上訴人為力圖減少雙方
    可能發生之損害，雖分別於八十七年九月十二日及八十七年九月十八日將貨空運
    至約定之阿姆斯特丹，惟仍為訴外人 G.A.S公司所拒絕，以致大部分貨物留置在
    阿姆斯特丹，小部分留在越南，因此項成衣乃 G.A.S公司所特別訂製，除該G.A.
    S 公司買受外，並無其他殘餘價值。
  二查本件兩造雖未於書面訂有確定之交貨期限，惟雙方交易行之有年，一般應於三
    十日至三十五日內交貨，依照民法第二百二十九條第一項，給付有確定期限者，
    債務人自期限屆滿時起負遲延責任，同條第二項給付無確定期限者，債務人於債
    權人得請求給付時，經其催告而未為給付，自受催告時起，負遲延責任，又依照
    民法第二百二十七條，因可歸責於債務人之事由，致為不完全給付者，債權人得
    依關於給付遲延或給付不能之規定行使其權利，第二項因不完全給付而生前項以
    外之損害者，債權人並得請求賠償。查本件因被上訴人之不完全給付及遲延給付
    ，致使上訴人發生左列損害，依照前開規定，被上訴人自應負賠償責任：
  (一)衣服貨價損害：因被上訴人給付遲延及給付不完全，上訴人雖力圖彌補趕工製造
    ，惟仍因遲延而遭訴外人 G.A.S公司拒絕，取消整筆訂單，上訴人受有該批衣服
    貨價損失，依照民法第二百十六條之規定，上訴人自得請求被上訴人賠償因其給
    付遲延及給付不完全所喪失之整批衣服售價之利益共計九萬零三百六十七點一美
    元。
  (二)空運費：因被上訴人給付遲延及給付不完全，上訴人為期減少損害，而以空運儘
    速將製好之衣服分批運往約定之阿姆斯特丹港所支出額外運費一萬二千零四十七
    美元。
  (三)押匯文件退件費：因被上訴人給付遲延及不完全給付致上訴人整批衣服遲延，遭
    G.A.S 公司取消信用狀，產生押匯文件退件費用三百二十六點一三美元，自亦應
    由被上訴人負賠償責任。
  (四)分批出貨之額外配額費用：上訴人為出口本件 G.A.S公司所訂購衣服，本已購買
    一張外銷配額（三仟件），惟因被上訴人給付遲延及不完全給付，上訴人為期減
    少損害，則爭取時間就已製好之衣服，先行運送，因此另行購買二張外銷配額，
    費用為三千美元，亦屬因被上訴人交貨遲延及錯誤所增加之支出。
    從而，上訴人因被上訴人給付遲延及給付不完全所受損害共計十萬零五千七百四
    十點二三美元，被上訴人自應負賠償責任，依照上訴人遭取消信用狀而退件時之
    新台幣對美元匯率三二點三八比一，被上訴人應賠償上訴人新台幣三百四十二萬
    三千八百六十八元，扣除原審判決之新台幣三十六萬元，即為新台幣三百零六萬
    三千八百六十八元。
  三
  (一)L-57433 部分：因該部分係使用於運動夾克之腋下，非用雙向拉鍊不可，上訴
      人於訂貨時已明白記載34CM-2-WAY，且從未更改為 1-WAY，至於被上訴人之業
      務員黃金田於原審証述，訂單上之刪改係其收到訂單後，至上訴人處確認規格
      、型號色號時所當場註記，則根本與事實不符，蓋上訴人訂貨時僅於訂單記載
      拉鍊之顏色、尺寸及型式、規格（即雙向拉鍊），此外，從無記載任何之編號
      。被上訴人業務員黃金田，至上訴人處所確認者亦為上述資料，並未更改及當
      場註記任何編號，且所謂各該顏色、尺寸、規格之編號如何，則僅被上訴人公
      司內部知之，上訴人根本無從對其確定型號、色號之可能，足証黃金田所稱不
      實，申言之，本件編號 L-57433部分，顯係黃金田自己所誤記，否則訂單記載
      2-WAY 之拉鍊，必有其特定之功能，何有以 1-WAY之拉鍊取代而予更改之可能
      。
    L-57441 少出一百六十條部分，該部分被上訴人確未出貨，雖上訴人要求補貨
      後，曾再次付款，惟此係因若不付款，被上訴人即不出貨，上訴人為爭取時效
      ，不得已始行付款，否則就同樣款式拉鍊，若被上訴人確已出貨，則上訴人已
      經夠用，多訂無益，又何須另行要求其補貨之理，且若屬遺失，亦無整批拉鍊
      中，僅遺失一百六十條之理，益証被上訴人就此部分，並未給付甚明。
  (二)上訴人之客戶 G.A.S公司以信用狀過期為由，取消訂單，即係因被上訴人如原判
    決附表所示之給付遲延及給付不完全，致上訴人無法如期將衣服裝船，交貨所致
    ，顯與被上訴人給付遲延及給付不完全比例高低無關，蓋上訴人所訂製之各式拉
    鍊，非僅尺寸、顏色不同，其款式、功能亦各有不同，而用於 G.A.S公司所訂製
    各式運動夾克、運動套裝之不同部位，例如腋下（2-WAY ）、前襟（較長）、口
    袋（較短）等，只要有任何一條拉鍊不符或缺乏則該部位整片無法製作，進而使
    整件衣服無法完成，並使生產線無法運作或影響整個成衣工廠之生產流程，本件
    上訴人之客戶 G.A.S公司僅向上訴人訂製二千多件衣服，而被上訴人未交貨，或
    交貨錯誤之拉鍊即近一千條，致使上訴人在越南成衣加工廠生產線幾乎無法運作
    ，影響甚大，原審遽認其價值極微，所占比例極低，不須負擔全部責任，自有誤
    會，至於上訴人發現前述給付不完全及給付遲延，雖即通知被上訴人補貨，惟被
    上訴人仍未能及時補齊，致上訴人須自行在台或越南購買不足之拉鍊後，仍未能
    及時生產，如期裝船，顯亦均為被上訴人之給付不完全及給付遲延所致。
  (三)本件上訴人因被上訴人之給付不完全及給付遲延，致無法將衣服如期裝船交貨信
    用狀過期，遭 G.A.S公司取消訂單，且因該批衣服係 G.A.S公司特別訂製，並無
    其他公司願買受，故即使不出貨，該批衣服亦已無價值，從而，本件上訴人為爭
    取時效，而以空運分批出貨，不但並未擴大損害，且係為減少損害而為。至於貨
    到後 G.A.S公司多所挑剔、為難，雖提議折讓一半，但並未達成協議，何況，此
    均肇因於被上訴人之給付不完全及給付遲延所致，被上訴人自應負完全之責任。
  四第查：
  (一)上訴人向被上訴人所訂購拉鍊數以萬計，且本件被上訴人給付不完全及給付遲延
    ，並非顯而易見，故勢必於上訴人開始製衣，使用拉鍊，始得確知，本件上訴人
    依通常程序檢查被上訴人所交付之拉鍊，發現前述交貨不符及未交貨部分，即行
    通知被上訴人補正，並無不合，顯無承認所受領之拉鍊之問題可言。
  (二)雖本件訂單並未載明交貨期限，惟被上訴人之業務員黃金田，曾於與上訴人負責
    人之夫黃皇誠電話對話中，承認本件交貨期限差不多是三十至四十天，可見本件
    之交貨期限係在三十至四十天，至遲不得逾四十天甚明，至於證人黃金田於原審
    證稱，沒有一定時間，收到訂單後先確認正確尺寸、明細、規格、顏色、型號、
    、數量再輸入電腦，再安排生產交貨期，係對於個別不同之交易，分別就其內容
    不同，而有不同交貨期限而言。申言之，個別之交易，雖其內容有所不同，惟經
    前述程序確認後，即可確定交貨期，何況本件被上訴人主張八十七年六月十日已
    經交貨，惟核與事實不符，否則，被上訴人何有於事後再行補貨之理，則該部分
    自屬給付遲延無疑。
  (三)被上訴人交付之拉鍊經上訴人檢查後，確存有問題，如依被上訴人所主張其已於
    八十七年六月十日交貨，則就原判決附表一所示之拉鍊，無論其規格，尺寸不符
    部分或未交缺交部分，均不合債之本旨，自屬不完全之給付，若認未交缺交部分
    係屬遲延給付，則規格尺寸不符部分（原判決附表一第一、二欄），亦構成不完
    全給付，被上訴人前述給付遲延及給付不完全，致上訴人訂單遭到客戶取消，上
    訴人因受有衣服貨價、空運費、押匯文件退件，分批出貨之額外配額費用等損害
    。
  (四)不論上訴人給付不完全或遲延部分，價值如何，已造成上訴人生產線全面無法正
    常運作，且被上訴人補貨又錯，致上訴人須另循管道購買，益加延誤交貨期限，
    ，何能謂與被上訴人無關。
乙、被上訴人方面：
壹、聲明：
  一請求駁回上訴人之上訴及其假執行之聲請。
  二第二審訴訟費用由上訴人負擔。
  三如受不利之判決時請准供擔保免為假執行。
貳、陳述：除與原判決記載相同者，茲引用之外，補稱：
  一被上訴人並未遲延交貨：
    按給付有確定期限者，債務人於債權人得請求給付時，經其催告而未為給付，自
    受催告時起，負遲延責任，民法第二百二十九條第一、二項定有明文，故在給付
    無確定期限之債務，必債務人於債權人得請求給付，並經債權人為催告而仍未為
    給付時，債務人依法始應負遲延責任（最高法院十八年上字第一三一八號判例參
    照），查本件上訴人向被上訴人所訂購之系爭拉鍊，其訂單上並未載有交貨期限
    ，為上訴人於原審所自認之事實，足見兩造間所為系爭拉鍊之買賣並未具體指定
    其交貨期日，乃屬無確定期限之債務，故依民法第二百二十九條之規定及判例所
    示，必於上訴人得請求給付，且經上訴人催告而被上訴人未為給付時，被上訴人
    始負遲延責任，惟上訴人從未向被上訴人為催告，況依上訴人於本院所陳，上訴
    人於八十七年五月十二日向被上訴人購製作外銷成衣所需之拉鍊，其後被上訴人
    分三、四次交貨，最後係於八十七年六月十日，上訴人於收貨後，即分批送往越
    南加工廠使用等語，足見在上訴人所稱之三十至四十天之通常交貨期限內，被上
    訴人，即已將上訴人所訂之拉鍊交付予上訴人，被上訴人要無遲延之問題，乃上
    訴人將其成衣遭葡方解除契約之責任，歸咎於被上訴人，於法自屬無據，從而上
    訴人依民法第二百三十一條、第二百三十二條之規定請求被上訴人，賠償上訴人
    因被上訴人遲延所生之損害，顯無理由。
  二本件上訴人並未從速檢查其受領之貨物，不得再主張貨物有瑕疵：
    按買受人應按物之性質，依通常程序從速檢查其所受領之物，如發現有應由出賣
    人負擔保責任之瑕疵時，應即通知出賣人。買受人怠於為前項之通知者，除依通
    常之檢查不能發現之瑕疵外，視為承認其所受領之物，民法第三百五十六條第一
    、二項分別定有明文。查本件被上訴人最後於八十七年六月十日交貨，上訴人於
    收貨後，即分批送往越南加工廠使用。惟上訴人於八十七年八月十九日進行製衣
    流程之最後階段時始發現被上訴人，所交付之拉鍊，並未全部交齊，且其尺寸、
    顏色與訂單內容不符，上訴人於八十七年八月十九日獲悉後，即通知被上訴人補
    正云云，則依上訴人之上開說詞，被上訴人於收貨二個月又九天後，始主張被上
    訴人所交之拉鍊，有瑕疵乃通知被上訴人補正，惟因系爭拉鍊，其尺寸、顏色如
    有瑕疵者，上訴人依通常之目視檢查程序即可發現，乃上訴人於受領後二個月餘
    始通知被上訴人補正，則依民法上開規定，即應認上訴人承認其所受領之物，自
    不得再主張被上訴人交付之拉鍊有瑕疵，是上訴人於視為承認被上訴人所交付之
    貨物後，再以被上訴人所交付之拉鍊有瑕疵為由，請求被上訴人賠償其損害顯屬
    無理由。
  三本件依上訴人所主張之事實，與不完全給付無關：
    第按「民事訴訟如係由上訴人主張權利者，應先由上訴人負舉證之責，若上訴人
    先不能舉證，以證實自己主張之事實為真實，則被上訴人就其抗辯事實即令不能
    舉證，或其所舉證據尚有疵累，亦應駁回上訴人之請求。」最高法院十七年上字
    第九一七號著有判例，又「債務人不為給付或不為完全之給付者，債權人得聲請
    法院強制執行，並得請求損害賠償。」民法第二百二十七條固有明文，惟上開條
    文所定之「不為完全之給付者」，係指債務人之積極的給付，以致債權人遭受損
    害，如債務人未為給付，則或為不能給付或為遲延給付，並非不完全給付，又不
    完全給付之損害原非債權人依債之關係，應得利益之喪失，亦即所謂加害給付所
    致之損害，此項損害係因債務人履行債務而發生，在本質上與給付不能及遲延給
    付所致損害係因不履行債務所生者，有所不同。查本件上訴人主張被上訴人並未
    將伊所訂購之拉鍊全部交齊，且所交付之拉鍊尺寸、顏色與訂單不符，經積極尋
    求其他管道，以取得缺貨部份拉鍊，並趕工製造，但仍無法於約定之八十七年八
    月二十五日將其成衣裝船致遭其客戶拒絕因而受有損害，依據民法第二百二十七
    條規定請求被上訴人負不完全給付之損害賠償責任，惟依上訴人上開主張被上訴
    人所受之損害乃係因上訴人裝船不及所引起，且上訴人復已向其他廠商購買其所
    需要之拉鍊，其損害顯然與不完全給付無關，況上訴人並未說明被上訴人何一給
    付內容構成不完全給付，且就因被上訴人該項不完全給付造成上訴人若何之損害
    及不完全給付與該項損害間之關係若何，均未見上訴人提出確切之說明，率以被
    上訴人給付不完全為由，而向被上訴人請求損害賠償，其請求顯乏依據。
  四本件上訴人縱因其客戶解除契約而受有損害，亦與被上訴人無關，又退萬步言之
    本件被上訴人縱有不完全給付或補貨之情事，惟該補貨之價值極低，占上訴人訂
    單之比例極微，按被上訴人出貨之總金額合計為新台幣十五萬三千零五十元，而
    被上訴人補貨之金額合計僅為新台幣二千一百二十三元，補貨之金額僅占被上訴
    人全部出貨金額之一四％而已，而上訴人係簽發八十七年九月十二日及九月十八
    日之空運提單分二批運往荷蘭之阿姆斯特丹二批成衣之F.O.B.價格分為美金三萬
    七千零七十五元一角及美金四萬四千零四十五元，上訴人於原審自承實際啟程日
    期在提單日期之後，然依上訴人於原審所呈倉租費，按貨物停留阿姆斯特丹，單
    據二批成衣之倉租起算時間分別為同年九月十五日及九月二十九日，可知上訴人
    之第二批運往阿姆斯特丹之成衣實際上啟程時間應在九月二十五日之後，再觀諸
    上訴人尚有第三批價值美金九千二百四十七元之成衣未能出貨，請見上訴人於原
    審所呈原證四未列抬頭之發票及上訴人所訂購之拉鍊有代替性，上訴人曾在國內
    及越南補貨之事實，可知被上訴人縱曾有部分補貨之事實，但並非上訴人遲延出
    貨之主要原因，蓋被上訴人自八十七年五月底即陸續交貨至同年六月十日即交貨
    完成，此時距被上訴人應於八十七年八月二十五日裝船之日期尚有二個半月，倘
    上訴人正常生產當能如期於八十七年八月二十五日以前裝船，而上訴人未能如期
    裝船，又上訴人於八十七年八月二十六日向其他廠商購買不足之拉鍊時，應已確
    知被上訴人漏未出貨之拉鍊，斯時距上訴人第一批出貨之九月中旬仍有約二十天
    之時間，距上訴人第二批貨之啟運時間九月二十五日，亦有三十日，上訴人並未
    能在此期間內補正，尚須於事後以高昂之空運出貨以搶時效，且仍有美金九千二
    百四十七元之成衣未及出貨，足見上訴人之成衣遲延出貨，顯有其他之原因耽擱
    ，與被上訴人之部分補貨無關，乃上訴人將其貨物遭其客戶解約所生之損害全部
    歸咎於被上訴人，自屬無理由。
  五有關上訴人主張被上訴人不完全給付部分，其主張與事實不符，查本件上訴人主
    張被上訴人訂單編號 L-57441上訴人訂十七公分深藍色拉鏈八三九條，但被上訴
    人卻少出一六０條，此部分為不完全給付債務不履行責任及物之瑕疵擔保責任併
    存云云，惟查被上訴人訂單編號 L-57441上訴人訂十七公分深藍色拉鏈八三九條
    部分，被上訴人已於八十七年五月十八日全部出清，此有被上訴人在原審所呈之
    出貨單可稽，是上訴人稱被上訴人少出一六０條，應負不完全給付債務不履行責
    任云云，殊屬無據，又有關上訴人主張伊訂單寫三十四公分，訂四九六條2-WAY
    ，業務員手稿寫VFM-56HD，而被上訴人出了三十四公分四九六條為 1-WAY及VSO-
    56LHD 乙節，依證人黃金田在原審所稱，訂單經顧客同意更改，我發現有請顧客
    更改等語，參諸上訴人於八十八年七月七日所呈證十四上訴人之訂單上被上訴人
    在編有型號之訂單上已作該項更改之事實，更足以證明被上訴人將該項訂單之2-
    WAY 更改為 1-WAY確已得上訴人之同意，否則依常理判斷，在被上訴人生產該項
    拉鏈並無問題之情況下，自無擅自變更之理，則在上訴人同意變更之情況下，被
    上訴人依約出貨更無不完全給付之問題。
    理    由
一、本件上訴人起訴主張：前接獲葡萄牙客戶之成衣訂單，為供製成衣服，遂於八十
    七年五月中旬向被上訴人訂購各款式之拉鍊，被上訴人並已於同月十八日將上訴
    人之訂單登入電腦，依約應於三十五天至四十天內交貨，亦即交貨期限為同年六
    月二十一日，惟被上訴人非僅未能如期給付，且未依約確實履行「保證品質」、
    「出貨正確」之義務，上訴人於發見被上訴人提供之拉鏈有如原判決附表一所示
    之錯誤、不符及瑕疵後，曾通知被上訴人儘速補正，但因錯誤瑕疵之範圍過大，
    且被上訴人藉故無多餘之空檔生產補救，僅於同年八月二十七日及九月三日補下
    很小部份之拉鏈；上訴人於未獲補正後，雖已另向台灣拉鍊零售商及越南當地零
    售商購買不足之拉鍊，惟因規格不符，且須修改後才可用，終遭葡方以給付遲延
    及拉鏈品質不合要求而拒絕受領並全部解約退回出口之衣服，致上訴人受有如原
    判決附表二所示之損害。上訴人自得依民法物之瑕疵擔保（三五九、三六０條）
    、給付不完全（民法二二七條）、給付遲延（民法二二九、二三一、二三二條）
    規定，就所受損害及所失利益（民法二一六條I、II），請求被上訴人給付等語
    。
    被上訴人則以：上訴人之客戶係以上訴人之出貨期限已超過信用狀之時效為由，
    將信用狀取銷並拒絕付款，而非認被上訴人提供之拉鍊品質不合要求。且如原判
    決附表一所示之錯誤，僅為訂單與交貨之內容有部分不符，並非有何瑕疵，上訴
    人既未說明被上訴人何一給付內容構成不完全給付，就被上訴人之不完全給付造
    成上訴人若何損害，亦未見上訴人提出確切之說明，率以被上訴人給付不完全致
    上訴人受有損害，而請求損害賠償，即乏依據。又兩造之買賣，僅指示種類，並
    非特定拉鍊之買賣，被上訴人亦未曾向上訴人作任何之保證，自亦無民法第三百
    五十九條及三百六十條規定之適用，上訴人依上開規定請求損害賠償，亦屬無據
    。此外，本件買賣並未約定交貨期限，必經上訴人向被上訴人為催告而被上訴人
    仍未履行者，被上訴人始應負遲延責任，惟上訴人從未向被上訴人催告，況被上
    訴人於八十七年六月八日前，即已將上訴人所訂之絕大部分貨物交付予上訴人，
    依法自不負給付遲延之責任，從而上訴人依民法第二百三十一條、第二百三十二
    條之規定請求被上訴人賠償因遲延所生之損害亦非正當。再者，上訴人應交貨予
    客戶者係成衣，而非向被上訴人訂購之拉鍊，因之，上訴人交貨期限逾信用狀所
    載之期限，惟其逾期是否與被上訴人有關，抑係因成衣製造不及或其他因素所致
    ，亦有疑義等語，資為抗辯。
二、查上訴人於八十七年五月中旬向被上訴人訂購各款式之拉鍊，被上訴人自同年五
    月下旬起陸續交貨，已交付之拉鏈價值，其中五月份為一九八九０元，六月份為
    一０八八六二元，七月份為二四二九八元，八月份為八九六元，九月份為一二二
    七元之事實，為兩造所不爭，且有原證一訂單及被證七之廠商帳單在卷可稽，此
    部分事實堪信為真實。次查，上訴人向被上訴人訂購上開拉鏈係為製成成衣出賣
    予在葡萄牙之客戶，該成衣買賣係以信用狀為付款方法，信用狀有效期限為八十
    七年九月十日，但上訴人最遲應於同年八月二十五日裝船，惟上訴人遲至同年九
    月間始以「金朕」有限公司名義委託聯廣通運股份有限公司製發該月十二日及十
    八日之空運提單，各約數日後自越南胡志明市啟程運往荷蘭阿姆斯特丹史基波（
    Schiphol）機場，擬再自阿姆斯特丹以陸運運送至葡萄牙，惟遭葡萄牙客戶於同
    年九月二十八日以信用狀已過期為由，取消信用狀等事實，為被上訴人所不爭執
    ，且有原證三信用狀及傳真函、原證四發票、原證五空運提單等為證，上訴人主
    張此部分之事實，亦堪信為真實。所應審酌者為被上訴人是否遲延交貨及所交之
    貨有無上訴人所指如原判決附表一所示之瑕疵或錯誤，以及上訴人交貨期限逾信
    用狀所載之期限，是否與被上訴人有關，抑係因成衣製造不及或其他因素所致？
    茲分述如下：
  (一)查本件訂單上並未記載被上訴人應交貨之日期，為兩造所不爭。上訴人雖主張，
    被上訴人應於三十五至四十天內交貨，亦即被上訴人應自八十七年六月二十二日
    起負遲延責任等語。被上訴人公司承辦此項業務之職員即證人黃金田則證稱：「
    沒有一定時間」、又稱：「收到訂單後先確認正確尺寸、明細、規格、顏色、型
    號、數量，其後再輸入電腦，再安排生產交貨期」等語；接手黃金田承辦此項業
    務之證人陳良昌及被上訴人公司之副理邱創谷亦均稱：出貨時間不一定，要看顧
    客有無更改ITEM、規格複雜程度及當時工廠生產狀況而定（見原法院八十八年六
    月二十三日言詞辯論筆錄）。因之，原證九之電話錄音中，黃金田於黃皇誠（上
    訴人負責人之夫）詢以「你有跟我講交貨的時間是差不多至天嘛！對不對？
    」時，雖答稱：「對」。然不僅黃金田以上訴人係斷章取義（見原法院八十八年
    九月八日言詞辯論筆錄）；對照陳良昌於與上訴人負責人電話錄音中所稱：「：
    ：：傳到我們工廠的總電腦那裡去做分類、做處理、做安排，不是我們排的，可
    是你今天下的東西，可能今天少，可能排的比較前面，明天下的東西比較少，就
    排的比較後面，後天下的又少，可能排到前面，所以你的出貨日期會不太一樣，
    再加上做的時候，時間上還有說卡到假期、中間休息的時間，所以日期出來不一
    定，我們所列的交期，譬如說我跟你講的是１０號，訂單列出來，電腦所排出的（
    可能）是１０號，可能不是１０號，而是號，也可能往前提，９號、１０號」、「我
    們以這個為依據，儘量以這個為依據，比方說１０號，我們儘量趕在１０號之前給你
    們」等語（見原證十）而被上訴人於接獲訂單後於八十七年五月十八日登入電腦
    管制生產，揆諸原證二發貨通知被證七廠商帳單，可知被上訴人實際出貨時間集
    中在八十七年五月二十八日至同年七月二十一日間，尤以六月上旬占最大宗，但
    七月份亦有價值二萬四千餘元之拉鏈出貨等事實。可知上訴人以交貨期限確定為
    五月十八日起之三十五天至四十天，尚乏依據，且與事實不符，不能逕予採信。
    亦即本件買賣實未訂有確切之交貨時間，被上訴人之業務員雖可能依經驗預估交
    貨時間並告知上訴人（見同上筆錄，證人邱創良所述），但仍要視被上訴人生產
    線之配合及電腦之安排，上訴人既自承與被上訴人來往多年，就此事實應無不知
    之理，其以八十七年六月二十一日作為交貨之末日自無足取。按給付無確定期限
    之債務，必債務人於債權人得請求給付，並經債權人為催告而仍未為給付時，債
    務人依法始應負遲延責任（最高法院十八年上字第一三一八號判例參照），查本
    件上訴人向被上訴人所訂購之系爭拉鍊，其訂單上並未載有交貨期限，為上訴人
    於原審所自認之事實，足見兩造間所為系爭拉鍊之買賣並未具體指定其交貨期日
    ，乃屬無確定期限之債務，故依民法第二百二十九條之規定及判例所示，必於上
    訴人得請求給付，且經上訴人催告而被上訴人未為給付時，被上訴人始負遲延責
    任，惟上訴人從未向被上訴人為催告，況依上訴人於本院所陳，上訴人於八十七
    年五月十二日向被上訴人購製作外銷成衣所需之拉鍊，其後被上訴人分三、四次
    交貨，最後係於八十七年六月十日，上訴人於收貨後，即分批送往越南加工廠使
    用等語，足見在上訴人所稱之三十至四十天之通常交貨期限內，被上訴人，即已
    將上訴人所訂之拉鍊交付予上訴人，被上訴人要無遲延之問題。
  (二)被上訴人交付之拉鏈有無如原判決附表一所示之錯誤？茲就上訴人上訴部分析述
    如下：（上訴人僅就此部分上訴，見本院卷四四頁）
  1.編號 L-57430部分：被上訴人自承此部分之出貨確如原判決附表一所示，惟抗辯
    稱，係上訴人於訂單上「３」與「７」書寫不明，導致被上訴人以為係「」，
    縱上訴人之真意係「」，亦不可歸責於被上訴人等語。然綜觀全訂單，出現「
    ３」與「７」字樣者有多處，寫法清晰可辨，且前後一致，被上訴人於其他規格
    之出貨均未有「３」、「７」不辨情形，其獨就 L-57430部分出錯，顯有疏失，
    所辯係因上訴人書寫不清，其不可歸責等語，自無足取。此部分共九條拉鍊確係
    出貨與訂單不符。
  2.L-57433 部分：被上訴人不否認此部分之出貨，如原判決附表一出貨內容所示。
    然抗辯稱：訂單上（按即Ｅ部分），已將原載「VFM-58A」字樣刪除，改為「VSO
    -56 HD」及「L57433」等文字，而「VSO-56HD」即為「1－WAY」之型號，更足以
    證明被上訴人該訂單之2－WAY更改為1－WAY，確已得上訴人之同意等語。查原證
    一訂單「Ｅ米色：34CM 496PS（沒反轉頭）」末，原記載「VSO-56HD L-57433」
    等字樣。但原證十四第Ｃ頁及上訴人於八十八年六月二十三日提出之相同之訂單
    ，則於「Ｅ米色：34CM 496PS（沒反轉頭）」末，改記載「VFM-58A 56LHD  L-5
    7433」，其中「VFM-58A  56LHD」部分，再被刪除，而改記以「VSO-56HD」。上
    述之刪改係黃金田於收到上訴人訂單後至上訴人處與上訴人確定規格、型號、色
    號時所註記（見同上六月二十三日筆錄），為兩造所不爭。顯見關於此部分之規
    格已由原來之VFM-58A（按即2-WAY），經雙方之同意改為「VSO- 56HD」（按即1
    -WAY）（此部分亦經黃金田證述在卷－見同上筆錄），上訴人猶認訂單規格為 2
    -WAY，認被上訴人出貨有誤，因與事實不符，不足採信。被上訴人關於此部分之
    出貨自無上訴人所指之瑕疵。至於更正後之型號應為「VSO-56HD」，但被上訴人
    實際出貨者為「VSO- 56LHD」（見原證二，五月二十八日發貨通知單），因均屬
    1-WAY， 僅拉鏈頭不同，上訴人對拉鏈頭不合且未爭執，應認與上訴人之本件請
    求無關，堪予認定。
  3.原判決附表一第四欄未出貨部分：被上訴人就此部分未依訂單出貨之事實並不否
    認，惟抗辯稱，係因上訴人遲未確認該部分拉鏈之色號等語。查上訴人下訂單時
    係先於訂單上記載各款拉鏈所需之顏色，如「黑色」、「灰色」、「米色」等，
    俟被上訴人接獲訂單後，再由業務員持色卡向上訴人徵詢、確認，待確認色號後
    即將之記載於訂單上，此部分之事實，業據證人黃皇誠及黃金田證述無訛（見原
    法院八十八年八月十八日言詞辯論筆錄），與原證十四之訂單之記載亦無不合。
    茲有爭議者為上述未出貨之拉鏈，是否曾經上訴人確認色號？經查，原證十四之
    訂單１、「Ｆ、灰色」部分為系爭之拉鏈，為兩造所不爭；又「Ｆ、灰色」字樣
    前曾有「580 」（按即黑色）之記載，但又被塗掉；「灰色」之「灰」字，曾被
    塗去，但又再補上「灰」字以及「灰色」二字中間曾經被挖補加上「黑」字，嗣
    該「黑」字又被以淺藍色筆輕輕圈掉等事實，有原證一及上訴人於八十八年六月
    二十三日所提之訂單在卷可稽，並經原法院勘驗原本無訛（見八十八年八月十八
    日言詞辯論筆錄）。就此，證人黃皇誠證稱，原為「灰色」，雙方確認色號時，
    黃金田以為應屬「灰黑色」，但因同一訂單上已有「淺灰色」，故由伊將「黑」
    字塗掉，改回「灰色」，於翌日即將確認之顏色補給上訴人等語。黃金田則證稱
    ，與黃皇誠確認色號時，「Ｆ」部分未確定，伊一直等候通知，但均無結果，是
    黃皇誠將Ｆ、之「灰色」改為「580 」 之黑色，但訂單上其他色號同為「580」
    及「392」 僅尺寸、型號、數量不同之拉鏈，均有生產並交貨，僅「Ｆ」部分未
    生產等語（見同上筆錄）。徵諸本件訂單「Ｆ」部分，「580」 字樣被塗掉後，
    即未再有色號之記載，反觀全訂單，除「Ｆ」部分外，均有色號之記載，且均已
    生產交貨，交貨者中更已包含「580」之黑色及「392」之灰色之其他型號拉鏈（
    見黃皇誠同上筆錄之陳述）。因之，「Ｆ」部分之拉鏈若曾經雙方確認色號，何
    以訂單上獨漏此部分色號之記載？若曾確認為「580」之黑色或「392」之灰色，
    何以訂單上其他型號不同但色號同為「580」及「392」之拉鏈均已生產並交貨，
    僅「Ｆ」部分未生產？若色號已確定，何以被上訴人在上訴人下訂單後三天所交
    付之「包裝明細」（packing list，本院按係為方便上訴人辦理出口，而提前交
    付）內，並無此部分之拉鏈，而上訴人收受該明細後又何以未立即指正？（見八
    十八年九月二十二日言詞辯論筆錄）此在雙方於確認色號時即曾多次溝通、一再
    刪改之前提下，上訴人於收受後猶未特別注意，實難索解。實則，上訴人嗣已發
    現「Ｆ」部分未出貨，並已通知被上訴人補貨，被上訴人且已依通知補色號為「
    257」 之淺灰色拉鏈予上訴人，僅因被上訴人在尺寸上出錯，故再由上訴人辦理
    退貨（見八十八年九月八日言詞辯論筆錄，證人黃金田、陳良昌及上訴人負責人
    之陳述）。上訴人雖以，其通知被上訴人補貨者為原訂單所載「灰色」即色號「
    392」 之拉鏈，被上訴人不僅顏色再錯，連尺寸亦出錯等語。然此為陳良昌所否
    認（均見同上筆錄）。惟縱認上訴人通知補償者確係「392」 色號之拉鏈，而被
    上訴人補貨確再發生顏色及尺寸上之錯誤，此時，上訴人若確有必要大可再要求
    被上訴人儘速補正，其卻逕於八十七年八月二十六日在台及在越南自行購買（見
    原證七、八），另方面又稱，因越南工廠發現「Ｆ」部分未出貨，故於八十七年
    九月九日再傳真予被上訴人要求交貨（見八十八年八月十八日筆錄黃皇誠陳述及
    被證十傳真）；嗣又改稱，八十七年九月九日之傳真（訂單）係另一批新訂單所
    用之拉鏈，俟發現與本件訂單有混淆，遂於同年九月十四日通知被上訴人取銷（
    見八十九年四月五日書狀）。實情如何，因上訴人反覆不一之陳述，已難究明。
    惟觀諸八十七年九月九日之訂單（被證十），上訴人要求被上訴人儘速處理者，
    其拉鏈之數量、尺寸，除三十四公分部分，未再要求外，餘均與原證一訂單之「
    Ｆ」部分相同。應認係上訴人就原訂單「Ｆ」部分再要求被上訴人處理，而非另
    一批訂單所訂之拉鏈。綜上所述，被上訴人既無權代客戶確認拉鏈色號，則在色
    號始終未確認之情況下，其第一次未出貨，難謂有何疏失；上訴人雖主張被上訴
    人於補貨時再發生錯誤云云，但上訴人遲未發現亦未立即要求被上訴人補正，遲
    至同年八月二十六日始自行購買或至九月九日始再通知被上訴人處理。查系爭拉
    鍊，其尺寸、顏色如有瑕疵者，上訴人依通常之目視檢查程序即可發現，乃上訴
    人於受領後二個月餘始通知被上訴人補正，則依民法第三百五十六條規定，即應
    認上訴人承認其所受領之物，自不得再主張被上訴人交付之拉鍊有瑕疵。
  4.L-57441 部分：被上訴人抗辯稱：此部分拉鏈，被上訴人已於八十七年五月十八
    日全部出清，有被證五出貨單可稽；上訴人雖提出八十七年八月二十七日之發貨
    通知及統一發票，認被上訴人遲至該日才補貨等語。然若係被上訴人出貨不足而
    補貨，上訴人豈有就同一批拉鏈付款二次之理？實則，被上訴人原已依約出貨，
    但拉鏈至越南後，因上訴人疏於保管致丟失，上訴人始通知被上訴人再出貨等語
    。經查，依被證五之出貨單，確顯示被上訴人就此部分之拉鏈已出貨，上訴人並
    已付款；而上訴人所提發貨通知單及發票（見原證二）之拉鏈，其數量、型號，
    均與被證五出貨單者相同，上訴人亦不否認已再付款。則若係被上訴人漏未出貨
    而於事後補正，衡情上訴人實無再次付款之理。上訴人主張係被上訴人漏未出貨
    ，而至八十七年八月二十七日始補貨乙節，應不足採。對照前述 L-57439部分，
    被上訴人確係疏漏而逕以「樣贈」處理情形者，應認被上訴人抗辯其已於八十七
    年五月十八日出貨，為有理由。上訴人主張此部分拉鏈未出貨云云，不足採信。
  5.依上所述，被上訴人應負債務不履行責任部分，僅有編號 L-57430部分共九條拉
    鍊確係出貨與訂單不符，再加上未上訴部分編號 L-57439部分十條拉鍊 (已由被
    上訴人以樣贈補貨)，比例極為輕微。
  (三)再審酌者為被上訴人上述過失是否導致上訴人成衣製程延誤，且是否係上訴人遭
    葡萄牙客戶取消訂單之原因？茲分述如次：
  1.查上訴人之葡萄牙客戶係以信用狀過期為由取消訂單，已如前述，上訴人以葡萄
    牙客戶併以拉鏈品質有瑕疵為由解約，因乏依據，自無足取；又上訴人未指被上
    訴人所賣之拉鏈有何瑕疵，且僅以被上訴人之拉鏈上印有「Y.K.K.」字樣，即認
    被上訴人就所出賣之拉鏈有保證品質，均有誤會，從而其以物之瑕疵擔保及缺少
    保證之品質而請求損害賠償，均非正當，應先敘明。
  2.次查，上訴人至遲應於八十七年八月二十五日裝船，信用狀有效期限為同年九月
    十日，已如前述。對照上訴人係於同年五月中旬即向被上訴人訂購系爭拉鏈及被
    上訴人亦將絕大多數之拉鏈於同年七月二十一日前出貨完畢（見被證七）等事實
    ，可知被上訴人已依約、如數於七月二十一日前出貨予上訴人，上訴人若無其他
    因素干擾，應能如期於八月二十五日前裝船（上訴人就被上訴人於七月二十一日
    出貨，並未主張有何遲延）。
  3.關於被上訴人未出貨或錯出貨對上訴人成衣製程之影響。查上訴人係簽發八十七
    年九月十二日及九月十八日之空運提單分二批運往阿姆斯特丹，二批成衣F.O.B.
    價格分別為美金三萬七千零七十五元一角及美金四萬四千零四十五元（見原證四
    發票）；上訴人自承實際啟程日期在提單日期之後，然依原證五倉租費（貨停留
    阿姆斯特丹）單據，二批成衣之倉租起算時間分別為同年九月十五日及九月二十
    九日，可知上訴人第二批成衣實際啟程時間應在九月二十五日之後；再觀諸上訴
    人尚有第三批價值美金九千二百四十七元之成衣未及出貨（見原證四未列抬頭之
    發票）及本件拉鏈有替代性，可在國內或越南補購（上訴人自承金豐公司為被上
    訴人公司之銷售商），上訴人且在八十七年八月二十六日即購得等事實，可知被
    上訴人前述之疏失雖對上訴人成衣之製程造成某些困擾，但尚非上訴人遲延出貨
    之主要原因。蓋被上訴人自八十七年五月底即開始交貨，自同年七月二十一日止
    ，除原判決附表一部分外，均已經交貨完成，此時距上訴人下訂單日已逾二月，
    若上訴人正常生產，應能如期於八十七年八月二十五日前裝船，其竟未能如期裝
    船；迨至八十七年八月二十六日上訴人自行在台或越南購買不足之拉鏈時，應已
    確知被上訴人漏未出貨之拉鏈，其時距離第一批九月中旬出貨時間，尚有近二十
    天，距第二批貨約在九月二十五日啟運者，更達三十日，上訴人竟未能在此時間
    內補正，尚須於事後以高昂之空運分批出貨以搶時效，且更有價值近一萬美金之
    成衣未及出貨，顯係有其他原因耽擱，實不得僅以被上訴人之些微漏失，逕認影
    響整個生產線之安排，而將全部責任推由被上訴人負擔。
  (四)況查：
  1.上訴人於信用狀過期後，在未經客戶同意修改信用狀情況下，仍冒險出貨。
  2.修改信用狀約需十五天（見原告八十九年四月五日書狀），未經買方同意修改，
    上訴人即不能在本國銀行押匯，未押匯取得貨款，提單等原始文件即不可能交由
    葡萄牙客戶贖單提貨（見被證十二九月二十九日傳真）情況下，上訴人卻仍冒然
    出貨，終致買賣雙方僵持，即上訴人不能押匯，葡萄牙客戶不能贖單。
  3.尤其客戶於八十七年九月十四日已通知「如果到今天，即九月十四日仍然未將第
    一批貨交運的話，可將第一批貨與第二批貨一起運交，並且希望在明天完成此事
    ，符合貴公司在一九九八年九月四日傳真函中所說的將於一九九八年九月十三日
    至十五日完成第二批貨的交運」及同年月二十二日已傳真嚴厲責備上訴人未信守
    承諾的情形下（見原證三），上訴人仍於同年九月二十五日以後出貨。
  4.迨至九月二十八日信用狀取消後，客戶仍於同年十月一日提出解決方案，建議原
    告折讓百分之五十，待贖單提貨確認無瑕疵後，再付其餘一半貨款（見被證十三
    傳真）。上訴人考慮國際貿易交易風險而拒絕接受，雖情有可原，然於本身遲延
    過久，理虧在先之情況下，猶不知變通，任令損失擴大導致不能收拾，自應對所
    生之損害負最大之責。
  5.被上訴人所提供之拉鏈為成衣之配件，雖為製成成衣所不可或缺，然在短缺數量
    極小且尚有其他取得管道之情況下，對上訴人之遲延出貨顯然不致造成影響。
三、綜上所述，上訴人對於本件損害之發生應自負最大之責任，被上訴人之前述債務
    不履行責任與上訴人主張如原判決附表二之損害間並無相當因果關係。查被上訴
    人銷售予上訴人之系爭拉鏈價金約僅約十五萬元，上訴人竟將其成衣遭葡方解除
    契約之責任，歸咎於被上訴人，而請求高達三百四十餘萬元之賠償，除上訴人與
    被上訴人公司副理邱創谷商談過程中，邱創谷曾同意負擔空運費（見原證十一電
    話錄音）。徵諸原證五，本件之空運費為美金一萬二千零四十五元，大約為新台
    幣三十六萬元及法定利息，為被上訴人自行願負擔之金額外（此部分被上訴人並
    未上訴，業已確定）逾此部分之請求，難謂正當，不能准許，應予駁回。其假執
    行之聲請亦失所附麗，應併予駁回。原審就應予駁回部分為上訴人敗訴之判決，
    及駁回其假執行之聲請，並無不合。上訴意旨指摘原判決此部分不當，求予廢棄
    改判，為無理由，應予駁回。
四、本案事證已臻明確，兩造其餘主張、陳述及所提之證據，經斟酌後認不影響本判
    決之結果，均毋庸逐一審酌，附此敘明。
五、據上論結，本件上訴為無理由，爰判決如主文。
中      華      民      國    八十九    年      十      月     十一     日
                                臺灣高等法院民事第六庭
                                    審判長法  官  吳  欲  君
                                          法  官  陳  博  享
                                          法  官  藍  文  祥
右正本係照原本作成。
如不服本判決，應於收受送達後二十日內向本院提出上訴書狀，其未表明上訴理由者
，應於提出上訴後二十日內向本院補提理由書狀（均須按他造當事人之人數附繕本）
上訴時應提出委任律師或具有律師資格之人之委任狀；委任有律師資格者，另應附具
律師及格證書及釋明委任人與受任人有民事訴訟法第四百六十六條之一第一項但書或
第二項（詳附註）所定關係之釋明文書影本。
中      華      民      國    八十九    年      十      月     十三     日
                                          書記官  吳  鎮  鑫
附註：
民事訴訟法第四百六十六條之一（第一項、第二項）：
對於第二審判決上訴，上訴人應委任律師為訴訟代理人。但上訴人或其法定代理人具
有律師資格者，不在此限。
上訴人之配偶、三親等內之血親、二親等內之姻親，或上訴人為法人、中央或地方機
關時，其所屬專任人員具有律師資格並經法院認為適當者，亦得為第三審訴訟代理人
。


司法院資訊處製作；財團法人民間司法改革基金會備份。
